【裁判字號】    97,交聲,832
【裁判日期】    970520
【裁判案由】    聲明異議
【裁判全文】
臺灣高雄地方法院交通事件裁定         97年度交聲字第832號
原處分機關  高雄市政府交通局
代  表  人  甲○○
異  議  人
即受處分人  乙○○
上列異議人即受處分人因違反道路交通管理處罰條例案件，對於
高雄市政府交通局民國97年4 月1 日所為之處分（原處分案號：
高市交裁字第裁32-A00WF5366號），聲明異議，本院裁定如下：
    主  文
異議駁回。
    理  由
一、按道路交通管理處罰條例所規範之車輛，係指在道路上以原
    動機行駛之汽車（包括機器腳踏車）或以人力、獸力行駛之
    車輛，而道路交通安全規則所規範之「汽車」，係指在道路
    上不依軌道或電力架線而以原動機行駛之車輛（包含機器腳
    踏車），道路交通管理處罰條例第3 條第8 款、道路交通安
    全規則第2 條第1 項第1 款分別定有明文。次按汽車駕駛人
    ，駕車行駛人行道者，處新臺幣（下同）600 元以上1,800
    元以下罰鍰；汽車駕駛人有道路交通管理處罰條例第45條情
    形者，除依原條款處罰鍰外，並予記點1 點，道路交通管理
    處罰條例第45條第6 款、第63條第1 項第3 款亦分別定有明
    文。
二、本件異議人即受處分人乙○○於民國96年12月3 日晚間6 時
    46分許，騎乘其所有車牌號碼YAU-032 號重型機車，行駛在
    臺北市中正區○○○路與和平西路路口附近之人行道上，適
    為在該路口執行交通勤務之臺北市政府警察局中正第二分局
    交通分隊警員陳國華發現後當場攔停，並以其有違反道路交
    通管理處罰條例第45條第6 款規定之行為，指定應到案日期
    為96年12月18日前，而當場掣單舉發，且將通知單交由受處
    分人簽收。嗣受處分人向原處分機關提出申訴，經原處分機
    關函請舉發單位即臺北市政府警察局中正第二分局調查結果
    ，仍認受處分人確有前揭違規行為，乃於97年4 月1 日依上
    開道路交通管理處罰條例第45條第6 款、第63條第1 項第1
    款、違反道路交通管理事件統一裁罰基準及處理細則第43條
    、第44條、第67條之規定，裁處受處分人罰鍰600 元，並記
    違規點數1 點。
三、聲明異議意旨略以：異議人於上開時、地，騎乘前述車輛，
    行駛至上開路口，要將機車停放在羅斯福路之商店門前停車
    格，因停車格係設置在凸起之路面，且僅有1 個出入口，停
    車格旁有一小斜坡，長度約1 公尺，伊順理成章自羅斯福路
    騎上斜坡準備停車，異議人不知該道路係人行道，且不知機
    車不可行駛人行道。又員警開立舉發通知單前，未予異議人
    陳述之機會，程序上即有違法。另異議人之上開行為情節輕
    微，舉發警員以口頭規勸之方式，即可達其目的，竟以裁處
    罰鍰之方式舉發，有違行政裁處上之比例原則等語。
四、經查：
  (一)受處分人於上揭時、地，騎乘上開機車行駛人行道之違規行
    為，經警攔停之事實，業據證人即舉發警員陳國華於本院調
    查時結證稱：伊當天值勤交警勤務，站在台北市中正區○○
    ○路、羅斯福路口時，看見異議人將機車騎上人行道上，伊
    攔下異議人之後，告知異議人該處係人行道，機車行駛人行
    道係違規行為，請異議人出示駕照、行照等語明確（參本院
    卷第26頁）。參以異議人97年4 月22日聲明異議狀陳稱：伊
    自羅斯福路二段往和平西路路口行駛，直接自羅斯福路路口
    「駛上斜坡」準備停車等語（參本院卷第3 頁），坦認其確
    有將機車騎上斜坡；及該斜坡左右兩側均鋪設紅磚，非柏油
    路面，係供行人使用（見本院卷第29頁照片），及異議人為
    大學肄業（見本院卷第18頁個人戶籍資料教育程度註記欄之
    記載），具有通常人足以區○○路及人行道不同之判斷能力
    。是異議人陳稱：不知斜坡上之道路係人行道等語，尚難採
    信。受處分人有騎乘機車行駛人行道之違規行為，應堪認定
    。按人行道，係指為專供行人通行之騎樓、走廊，及劃設供
    行人行走之地面道路，與人行天橋及人行地下道，道路交通
    管理處罰條例第3 條第3 款定有明文。參以異議人之上開學
    歷，應無不知之理。是異議人陳稱：不知機車不得行駛人行
    道等語，已難採信。且按人民違反法律上之義務而應受行政
    罰之行為，法律無特別規定時，雖不以出於故意為必要，仍
    須以過失為其責任條件，但應受行政罰之行為，僅須違反禁
    止規定或作為義務，而不以發生損害或危險為其要件者，推
    定為有過失，於行為人不能舉證證明自己無過失時，即應受
    處罰（司法院大法官釋字第275 號解釋參照）。佐以人民有
    知法之義務，不得諉為不知，或主張行政機關事前未予指導
    等事由而卸免其責。本件異議人亦未能舉證其無過失，自不
    得免責。
  (二)按「本條例所定罰鍰之處罰，受處罰人接獲違反道路交通管
    理事件通知單後，於15日內得不經裁決，逕依第92條第3 項
    之罰鍰基準規定，向指定之處所繳納結案；不服舉發事實者
    ，應於15日內，向處罰機關陳述意見」，道路交通管理處罰
    條例第9 條第1 項前段定有明文。是依上開規定，受處分人
    得於接獲違反道路交通管理事件通知單後，於處罰機關裁決
    前，向處罰機關陳述意見。本件之處罰機關（即裁決機關）
    係原處分機關，至臺北市政府警察局中正第二分局係舉發機
    關，並非裁決機關，且異議人於接獲舉發通知單後，已具狀
    向原處分機關陳述意見如前。足見本件之舉發及裁決程序，
    並無不法。異議人誤認舉發機關為裁決機關，而認執勤警員
    未予陳述意見之機會，程序上有所無違誤等情，應係對法律
    規定之誤解。
  (三)又異議人既有如上之違規行為，而警員對於發現用路人有違
    規之情形，本應依法舉發，其是否有先為任何勸導措施乃係
    其執行勤務方式之裁量行為。是受處分人陳稱：本件裁處罰
    鍰，違反比例原則等語，委不足採。
五、綜上所述，受處分人確有於前開時、地，騎乘前揭車牌號碼
    重型機車，行駛人行道之交通違規行為，自屬違反道路交通
    管理處罰條例第45條第6 款之規定，原處分機關乃依道路交
    通管理處罰條例第45條第6 款、第63條第1 項第1 款、違反
    道路交通管理事件統一裁罰基準及處理細則第43條、第44條
    、第67條規定，裁處受處分人罰鍰600 元，並記違規點數1
    點，經核並無違誤，本件異議為無理由，自應予以駁回。
據上論斷，應依道路交通案件處理辦法第19條，裁定如主文。
中    華    民    國    97    年     5    月    20    日
                      交通法庭  法  官 方錦源
以上正本證明與原本無異。
如不服本裁定，應於送達後5 日內，向本院提出抗告狀。
                                書記官 鄧思辰
中    華    民    國    97    年     5    月    20    日


司法院資訊處製作；財團法人民間司法改革基金會備份。
